最高法院刑事判決　　　　　　九十六年度台上字第七三四五號
上　訴　人　甲○○
選任辯護人　簡坤山律師
上列上訴人因違反毒品危害防制條例案件，不服台灣高等法院中
華民國九十六年七月十九日第二審更審判決（九十六年度重上更
(三)字第五六號，起訴案號：台灣宜蘭地方法院檢察署九十三年度
偵字第二二八０號），提起上訴，本院判決如下：
    主  文
原判決撤銷，發回台灣高等法院。
    理  由
本件原判決撤銷第一審科刑之判決，改判依想像競合犯規定從一
重論上訴人甲○○以連續販賣第一級毒品（累犯）罪，量處有期
徒刑十二年，併諭知適當之從刑；固非無見。
惟查：(一)、有罪之判決書，應記載認定犯罪事實所憑之證據及其
認定之理由，為刑事訴訟法第三百十條第一款所明定。故有罪之
判決書，對於證據之具體內容，及法院本於如何之經驗法則、論
理法則或其他證據法則，而為合理判斷證據之價值及證明力，並
定其取捨與所形成之心證，均應詳為闡析論敘，載明於理由內，
否則即屬判決不載理由，其判決當然為違背法令。原判決認定上
訴人有前揭犯行，係依憑魏雅玉、藍文宏、邱珊怡三人之供述，
復有彼等三人與上訴人以電話聯繫毒品交易之通訊監察譯文在卷
可佐（見原判決理由一、第(二)、(三)、(四)項之說明），為其主要論
據。然上訴人否認有販賣海洛因與魏雅玉、藍文宏、邱珊怡等人
之犯行，原判決未論述說明前揭通訊監察譯文之內容究竟如何，
及該通訊監察譯文所載之內容究何部分與魏雅玉、藍文宏、邱珊
怡三人不利上訴人供述之情節相符，遽為不利上訴人之認定，有
理由不備之可議，業經本院於第二次發回時予以指明，原判決仍
未釐清論明，自屬無可維持。(二)、刑法第五十九條之酌減其刑，
必須犯罪另有特殊之原因與環境，在客觀上足以引起一般之同情
，認為即予宣告法定低度刑期仍嫌過重者，始得為之。原判決僅
以上訴人並無大量販售毒品之情形，一時失慮，罹犯重典，衡酌
其犯情，若以毒品危害防制條例第四條第一項所規定之法定本刑
而科處最輕本刑無期徒刑，實屬情輕法重，乃依刑法第五十九條
規定酌減其刑，然未敘明其販賣第一級毒品時有何特殊之原因或
環境，在客觀上足以引起一般之同情，認為即予宣告法定低度刑
期仍嫌過重之依據及理由，尚嫌理由欠備。又上訴人所犯之販賣
第一級毒品罪，法定本刑為死刑或無期徒刑，處無期徒刑者，得
併科新台幣一千萬元之罰金；而其行為時刑法第六十五條第二項
規定：無期徒刑減輕者，為七年以上有期徒刑。原判決既依毒品
危害防制條例第十七條之規定，減輕其刑，毋庸再適用刑法第十
九條規定酌減其刑，即可量處七年以上之有期徒刑，原判決卻適
用刑法第五十九條規定酌減其刑後，仍論處有期徒刑十二年，自
有未當。再原判決說明上訴人供出毒品來源因而查獲其前手陳振
森，應依毒品危害防制條例第十七條之規定，減輕其刑，又依刑
法第五十九條規定遞減其刑後，卻仍量處有期徒刑十二年，但論
結欄所援引適用減刑之法條則僅列刑法第五十九條，未列毒品危
害防制條例第十七條，究竟原判決有無適用該條例第十七條規定
減輕其刑之事實不明；再原判決附表一編號一、五犯罪方式與犯
罪所得之認定，彼此矛盾，本院均無從為適用法律當否之判斷。
(三)、刑法部分條文於民國九十四年二月二日修正公布，並自九十
五年七月一日生效實施。其中第六十四條第二項關於死刑得減輕
至有期徒刑之規定業經刪除；且第六十五條第二項有關無期徒刑
減輕之規定，則自減輕為「七年以上有期徒刑」修正為「二十年
以下十五年以上有期徒刑」；關於刑法第三十三條第五款罰金刑
最低額部分，亦由原規定「銀元一元以上」修正為「新台幣一千
元以上，以百元計算之」。上開修正，已使依法減輕其刑後之法
定本刑輕重發生變化，自屬法律變更。原判決論處上訴人連續販
賣第一級毒品罪，依毒品危害防制條例第十七條、刑法第五十九
條遞減其刑。惟按毒品危害防制條例第四條第一項販賣第一級毒
品罪之法定本刑為死刑、無期徒刑（處無期徒刑部分得併科罰金
）。原判決說明無期徒刑減輕之刑度，以行為時之刑法第六十五
條有利於上訴人，應適用行為時法，僅就無期徒刑減輕部分為比
較適用，對於死刑及罰金部分未為綜合比較適用之論述，亦有未
合。以上或為上訴意旨所指摘，或為本院得依職權調查之事項，
應認仍有撤銷原判決發回更審之原因。
據上論結，應依刑事訴訟法第三百九十七條、第四百零一條，判
決如主文。
中　　華　　民　　國　九十六　年　 十二 　月　 二十　 日
                      最高法院刑事第十二庭
                          審判長法官  洪　文　章
                                法官  王　居　財
                                法官  郭　毓　洲
                                法官  黃　梅　月
                                法官  黃　正　興
      本件正本證明與原本無異
                                      書  記  官
中　　華　　民　　國　九十六　年　 十二 　月　二十五　日
                                                      V
